【裁判字號】    98,抗,564
【裁判日期】    980630
【裁判案由】    聲明異議
【裁判全文】
臺灣高等法院刑事裁定                   98年度抗字第564號
抗  告  人
即 自 訴人  甲○○
上列抗告人因自訴傅文雪毀損案件，不服台灣基隆地方法院中華
民國九十八年四月二十八日裁定（九十八年度聲更(一)字第一號）
，提起抗告，本院裁定如下：
    主  文
原裁定撤銷。
自訴人之抗告駁回。
    理  由
一、抗告意旨略以：「(一)聲請人向原審法院提出之異議狀，並非
    刑事訴訟法第二百八十八條之三第一項所規定除外不得提出
    異議之態樣，因此，所提之異議狀絕無失當欠妥之虞。(二)原
    審法院於補正裁定引用刑事訴訟法第四百零四條規定，諭知
    不得對該裁定提抗告在卷，如今卻又引用刑事訴訟法第四百
    零三條規定，應對補正之裁定提出抗告。顯見裁定前後矛盾
    違法之誤甚明。狀請鈞院重新裁定…」等語。
二、按「對於判決前關於管轄或訴訟程序之裁定，不得抗告。但
    下列裁定，不在此限：一、有得抗告之明文規定者。二、關
    於羈押、具保、責付、限制住居、搜索、扣押或扣押物發還
    、因鑑定將被告送入醫院或其他處所之裁定及依第一百零五
    條第三項、第四項所為之禁止或扣押之裁定。」刑事訴訟法
    第四百零四條定有明文。
三、經查：抗告人即自訴人甲○○於民國九十七年八月二十日，
    向原審法院遞狀，對傅文雪提出毀損自訴案件，因自訴狀未
    記載被告之住所、居所及身分證字號，亦未委任律師為代理
    人，原審於九十七年八月二十二日，由三位法官組成合議庭
    ，以九十七年度自字第五號裁定命「自訴人應於裁定送達後
    五日內補正律師為自訴代理人，並補正被告之住所或居所，
    逾期即諭知不受理判決」，此屬關於訴訟程序之裁定，依法
    不得抗告。自訴人前於九十七年九月五日，雖依刑事訴訟法
    第二百八十八條之三第一項規定，對原審提出刑事聲請異議
    狀，但由其於狀內記載：「…(一)按刑事訴訟法第三百二十條
    第二項第一款規定，自訴狀應記載被告姓名、性別、年紀、
    居所，或其他足資辨別之特徵。惟查聲請人業於九十七年八
    月十九日之自訴狀中敘明本件被告之身分證字號，身分證字
    號乃國人獨一無二之特徵資料…居然鈞院尚命補正其居所，
    顯見裁定似有過嚴且苛之虞（若無訴訟關係，根本無從調出
    居所資料…(二)聲請人正因案在監服刑中，其自由亦明顯與獄
    外人有天壤之別，若命於五日內補正自訴代理人，確有難以
    達成使命之憾。再說刑事訴訟法第二百七十三條第六項規定
    ，並無五日內之明文規定，『顯見裁定確有失當欠妥』…綜
    上所述…請貴院依法律重新裁定…以確保聲請人之合法權益
    …」等，可知其係對九十七年八月二十二日原審九十七年度
    自字第五號裁定聲明不服，依法應依抗告程序處理，雖其因
    誤解法律規定，而載為「刑事聲請異議狀」，法院不受其用
    語所拘束，惟法院命補正裁定屬訴訟程序之裁定，且無刑事
    訴訟法第四百零四條但書之情形，自屬不得抗告。其抗告為
    法律上不應准許，應予駁回。
四、原審未探求自訴人真意，以狀首載為「聲請異議」，即依聲
    明異議程序辦理，即有未洽，自訴人執此抗告為有理由，應
    由本院將原裁定撤銷，並裁定諭知自訴人之抗告駁回。
五、據上論結，應依刑事訴訟法第四百十三條前段，裁定如主文
    。
中    華    民    國    98    年    6    月    30    日
                  刑事第十三庭  審判長法  官  曾德水
                                      法  官  趙文卿
                                      法  官  林婷立
以上正本證明與原本無異。
不得再抗告。
                                      書記官  王增華
中    華    民    國    98    年    7     月    6     日


司法院資訊處製作；財團法人民間司法改革基金會備份。
